【裁判字號】    97,上訴,5603
【裁判日期】    981218
【裁判案由】    違反槍砲彈藥刀械管制條例等
【裁判全文】
臺灣高等法院刑事判決                97年度上訴字第5603號
上  訴  人  臺灣臺北地方法院檢察署檢察官
上  訴  人
即  被  告  乙○○原名高基洲
選任辯護人  王嘉斌律師
被      告  巳○○
            亥○○
                      樓
            戌○○
            丙○○
上列上訴人因被告違反槍砲彈藥刀械管制條例等案件，不服臺灣
臺北地方法院96年度訴字第1232號，中華民國97年10月24日第一
審判決（起訴案號：臺灣臺北地方法院檢察署95年度偵字第2335
7號），提起上訴，本院判決如下：
    主  文
原判決關於乙○○、巳○○、亥○○妨害自由罪部分撤銷。
乙○○共同以強暴、脅迫使人行無義務之事，處有期徒刑肆月，
減為有期徒刑貳月。
巳○○、亥○○共同以強暴、脅迫使人行無義務之事，各處有期
徒刑月，如易科罰金，均以銀元佰元即新台幣玖佰元折算壹
日，各減為有期徒刑壹月又拾伍日，如易科罰金，均以銀元佰
元即新台幣玖佰元折算壹日。
其他上訴駁回。
乙○○撤銷改判部分與駁回上訴部分所處之刑，應執行有期徒刑
年月，併科罰金新臺幣伍萬元，罰金如易服勞役，以新臺幣
壹仟元折算壹日；扣案之仿WALTHER廠PPK/S型半自動手槍製造之
改造手槍壹枝（不含彈匣、槍枝管制編號：0000000000號）及土
造子彈顆均沒收。
    事  實
一、乙○○（原名高基洲）明知未經主管機關許可，不得持有可
    發射子彈具殺傷力之各式槍砲及子彈，於民國94年1月初某
    日，因真實姓名年籍不詳綽號「北仔」之成年男子，向其借
    款新臺幣（下同）5萬元，將具有殺傷力仿WALTHER廠PPK/S
    型半自動手槍製造之槍枝換裝土造金屬槍管而成之改造手槍
    1枝（不含彈匣、槍枝管制編號：0000000000號）及具殺傷
    力之土造子彈5顆（具直徑約8.0mm之金屬彈頭），在臺北縣
    新店市○○路503之7號5樓交予乙○○質押，乙○○未經許
    可而持有之，隨後攜至桃園縣桃園市○○○路○段168號10
    樓之4住處放置。嗣為警於95年10月25日17時50分許，持搜
    索票在其上開桃園縣桃園市○○○路○段168號10樓之4住處
    查獲，並扣得上開具殺傷力之改造手槍1枝（不含彈匣）及
    土造子彈5顆（其中2顆業經採樣試射擊發用罄）。
二、乙○○、巳○○、亥○○等人在94年1月24日下午2時許於借
    款人未○○至台北縣新店市○○路503之7號5樓欲還款時，
    因未○○還款之金錢不夠，竟共同基於妨害自由之犯意聯絡
    ，由乙○○於未○○上廁所時也跟著，並將其行動電話手機
    拿走，不讓其打電話，強令未○○把皮包內存摺、印章交出
    ，並逼迫未○○簽下提款委託書，即由巳○○持未○○之存
    摺、印章、委託書至台北縣新店市之合作金庫提領26萬元，
    亥○○則在該處負責看管，以此強暴、脅迫方式使未○○行
    無義務之事，至巳○○領款後，未○○始自行離去。
三、案經臺北縣政府警察局淡水分局報請臺灣臺北地方法院檢察
    署檢察官偵查起訴。
    理  由
一、有罪部分：
  (一)上揭事實一部分，業據被告乙○○於檢察官偵訊及原審中坦
    承不諱，且警方於95年10月25日在其桃園市○○○路○段16
    8號10樓之4住處查獲之改造手槍1枝及子彈6顆，經送請內政
    部警政署刑事警察局鑑定結果，認：「送鑑改造手槍（不含
    彈匣）1枝（槍枝管制編號0000000000號），認係由仿WALTH
    ER廠PPK/S型半自動手槍製造之槍枝，換裝土造金屬槍管改
    造而成之改造手槍，經檢視，其欠缺保險鈕、復進簧及退子
    鋌，惟不影響槍枝擊發功能，仍可擊發適用子彈，認具殺傷
    力。送鑑子彈6顆，其中5顆認均係土造子彈（具直徑約8.0m
    m之金屬彈頭），採樣2顆試射，可擊發，認具殺傷力；另1
    顆則係土造金屬彈殼加裝直徑約8.0mm之金屬彈頭而成，不
    具底火，非為完整之子彈結構，認不具殺傷力。」，有該局
    95年11月6日刑鑑字第0950161074號槍彈鑑定書附卷可稽，
    並有扣案之改造手槍及土造子彈可資佐憑，足認被告持有扣
    案之改造手槍1枝及子彈5顆，確分屬可擊發子彈而具有殺傷
    力之改造手槍及具殺傷力之子彈無訛。
  (二)訊據被告乙○○、巳○○、亥○○矢口否認有何妨害自由之
    行為，被告乙○○於原審辯稱：未○○是專門找人頭來跟伊
    借錢，再從中抽取傭金，伊拆穿未○○之後，未○○找來1
    個叫阿豐的友人跟伊談，伊就答應不收未○○的利息，未○○領到勞保退休金時，是她自己主動拿存摺到上開處所找伊
    還錢，因為有人在樓下堵她，所以她不敢下樓，之後就請巳
    ○○幫忙去領錢來還伊，當時現場只有伊及巳○○、亥○○
    ，而戌○○、丙○○並不在那邊等語；於本院辯稱：是未○○自己來我辦公室，她說順便要解決另外兩家地下錢莊的錢
    ，她也約阿方一起來，伊照阿方的意思不要利息，不可能妨
    害自由，未○○當時錢不夠，說她有帶存摺，她託巳○○幫
    她領錢云云；被告巳○○辯稱：伊並非受僱於乙○○，伊是
    在大千計程車行開計程車，乙○○是大千電台的副台長，所
    以之前在車行認識乙○○而已，伊並沒有幫乙○○去收錢；
    至於未○○這件事情，是乙○○打電話叫伊過去，伊過去後
    看到幾個人在講事情，就坐在沙發上，之後伊就看到乙○○
    拿未○○的存摺，要伊幫他去領錢，由未○○在便條紙上寫
    委託書委託伊去幫忙領錢，後來伊就到銀行去幫她領取26萬
    元，領回來之後伊就交給乙○○，並無限制未○○之自由云
    云；被告亥○○辯稱：伊並沒有和乙○○從事地下錢莊，伊
    是大千的技師，修理無線電機器，當天是未○○自己過來還
    錢的，當時伊雖有在場，但只是在那邊看電視，並沒有不讓
    未○○離開云云。惟查有關被告三人於前揭時、地以強暴脅
    迫方式令未○○交出存摺印章等事實，業據未○○於偵訊時
    稱：伊於94年1月24日領到勞保金，提領10萬元於當日下午2
    點至乙○○在新店市○○路503之7號5樓處所，欲清償先前
    所欠金額，乙○○告訴伊之前所介紹來借貸的朋友都未還清
    ，要伊負責，就限制伊自由，叫伊把皮包內存摺拿出來，把
    伊手機拿走，不讓伊打電話求救，連伊上廁所都跟著，並逼
    迫伊簽下委託書交由巳○○至合作金庫提領26萬元，亥○○
    則是在那邊顧的小弟，直到下午6、7點才讓伊離開，伊只知
    道乙○○手下成員有巳○○、亥○○、阿國、小林、還有一
    些小弟云云（見95年度偵字第23357號偵卷二第305頁）；復
    於原審證稱：「（94年1月間你是否有到乙○○台北縣新店
    市○○路之上開地址去？）有，我的勞保金下來，我自己壹
    個人去拿錢還給他，結果就被限制自由。（請說明當天的情
    形？）我勞保下來，就要還錢給乙○○，他就開始不能讓我
    自由了，押著我寫委託書，叫巳○○去領我存款內的26萬元
    …。（乙○○如何限制你自由？）我上廁所他也跟著我去，
    也不准我打手機，不准我求救，他還找一些外面我跟其他錢
    莊借錢的人來。（當時現場有多少人？）有好幾個人，至少
    5 個人以上。（在庭其餘被告有無在場？）當庭指認被告亥
    ○○、巳○○在場…。（巳○○是如何限制住你的自由？）
    乙○○拿委託書叫巳○○去新店合作金庫領錢。（亥○○如
    何限制你的自由？）我如果稍微據理力爭的話，他就會大聲
    。（問：他們限制你自由多久？）我是下午2點多去，到晚
    上10點多。本來他們還不放我回去，我自己找壹個竹聯幫的
    朋友楊榮芳幫我打電話給乙○○，解決這個問題，乙○○才
    放我回去…。（你剛說你在裡面手機被拿走，怎麼打電話給
    楊榮芳？）手機扣著不給我打，之後電話如何打得，我忘記
    了…。（你在現場是可以打電話的？）沒有，那是到後來，
    傍晚的時候，那時候已經晚上了。我如果跟乙○○討論還款
    時，乙○○要我還的錢我不願意，亥○○就會對我很大聲。
    （你勞保金是什麼時候核發下來的？）94年1月21日。後來
    是碰到假日，所以我才在24日去還他。（問：你是主動過去
    乙○○那邊的嗎？）當天我是主動過去找乙○○的，因為當
    時如果我沒有主動跟他聯絡的話，他也沒有辦法聯絡我。（
    問：當天你到乙○○新店中正路的處所時，屋內總共有幾人
    ？）都是陸陸續續來的，我剛進去時，乙○○旁邊另外還有
    人，但是誰我現在不很清楚。（問：他們如何知道你有帶著
    存摺印章？）當時我有帶著包包，且他們知道我勞保錢已經
    下來有1百多萬元，存摺印章是在我被脅迫下拿出來的。（
    問：他如何脅迫你要你拿出存摺印章？）他限制我的自由，
    連上廁所也要跟著去，手機把我拿走。（問：你進去以後，
    他何時拿走你的手機？）我上廁所想要打電話求救，乙○○
    跟著我去上廁所，我將手機拿出時，被他看到，被乙○○拿
    走。（存摺印章是不是你自己拿出來？）被脅迫下來出來的
    。（巳○○去領錢時，有問你帳戶密碼？）有。（誰問的？
    ）乙○○問的，且告訴我說要我說正確的，不准說假的。（
    後來為何要你寫委託書？）乙○○就是要我寫委託書，內容
    是乙○○邊念要我照著寫。」（見原審卷第241至253頁），
    足見被告乙○○確有強令未○○把皮包內存摺、印章拿出來
    ，並將其行動電話手機拿走，其上廁所時跟著，不讓其打電
    話求救，且逼迫其簽下委託書等事實，被告乙○○所為顯然
    是以強暴、脅迫方式，使未○○行無義務之事。又證人未○○於偵訊時稱：被告乙○○於逼迫伊簽下委託書後，交由被
    告巳○○至合作金庫提領26萬元，被告亥○○則是在那邊顧
    的小弟，直到下午6、7點才讓伊離開等語，復於原審詰問時
    證稱：伊被限制自由當時，亥○○、巳○○確有在場等語。
    而證人即被告乙○○亦證述：未○○那次，請巳○○幫忙拿
    存摺去提款，當天巳○○是後來才到的，亥○○本來就在伊
    那邊泡茶聊天等語（原審卷第75頁反面、第77頁），足見未
    ○○遭人妨害自由時，現場除被告乙○○外，被告亥○○、
    巳○○亦均在場，而被告乙○○、亥○○、巳○○對未○○
    妨害自由之行為，各人分別負擔之角色，以及對於未○○所
    為之犯行，已據未○○證述綦詳，即由被告乙○○出言逼迫
    未○○交出存摺、印章及簽委託書，由被告巳○○至合作金
    庫提領款項，被告亥○○在場處負責看管，以此分工方式使
    未○○行無義務之事，是被告乙○○、亥○○、巳○○對於
    使未○○行無義務之行為，有犯意聯絡與行為分擔，至為灼
    然，被告三人上開辯解，均不足採。
  (三)本件事證明確，被告乙○○確有如事實一所載非法持有槍彈
    而違反槍砲彈藥刀械管制條例之犯行，被告乙○○、巳○○
    、亥○○確有事實二所載共同以強暴、脅迫使人行無義務之
    事之犯行，至堪認定。
二、核被告乙○○就事實一部分所為，係犯槍砲彈藥刀械管制條
    例第8條第4項之未經許可持有可發射子彈具有殺傷力之改造
    手槍罪、同條例第12條第4項之未經許可持有子彈罪，被告
    乙○○以一持有行為，同時持有具有殺傷力之改造手槍及子
    彈，乃一行為同時觸犯槍砲彈藥刀械管制條例第8條第4項及
    第12條第4項之罪名，為想像競合犯，依刑法第55條之規定
    ，從一重論以槍砲彈藥刀械管制條例第8條第4項之非法持有
    改造手槍罪處斷。又未經許可而持有具殺傷力之改造手槍、
    子彈罪均為繼續犯，被告於其終止持有之前，犯罪行為仍在
    繼續實施中，其間即使相關刑事法律有所變更，但其行為既
    持續至法律修正後，即無行為後法律變更之可言，故此部分
    ，本件無新舊法比較問題。又刑法第302條第1項之剝奪人行
    動自由罪及第304條第1項之強制罪，其所保護之法益，均為
    被害人之自由，前者重在保護個人之行動自由，後者重在保
    護個人之意思自由，倘行為人以強暴、脅迫方式，妨害被害
    人之自由，尚未達剝奪人之行動自由之程度，則應僅論以刑
    法第304條第1項之強制罪。（最高法院92年度台上字第6560
    號、93年度台上字第3309號判決意旨參照）查：關於被害人
    未○○自述如何遭到妨害自由之情節，其於原審稱：「（問
    ：94年1月間你是否有到乙○○台北縣新店市○○路之上開
    地址去？）有，我的勞保金下來，我自己壹個人去拿錢還給
    他，結果就被限制自由。（問：請說明當天的情形？）我勞
    保下來，就要還錢給乙○○，他就開始不能讓我自由了，押
    著我寫委託書，叫巳○○去領我存款內的26萬元…。（問：
    乙○○如何限制你自由？）我上廁所他也跟著我去，也不准
    我打手機，不准我求救。他還找一些外面我跟其他錢莊借錢
    的人來。（問：當時現場有多少人？）有好幾個人，至少5
    個人以上。（問：巳○○是如何限制住你的自由？）乙○○
    拿委託書叫巳○○去新店合作金庫領錢。（問：亥○○如何
    限制你的自由？）我如果稍微據理力爭的話，他就會大聲。
    （問：他們限制你自由多久？）我是下午2點多去，到晚上
    10點多。本來他們還不放我回去，我自己找壹個竹聯幫的朋
    友楊榮芳幫我打電話給乙○○，解決這個問題，乙○○才放
    我回去…。（問：當天妳有無被毆打？）沒有。（問：你剛
    說你在裡面手機被拿走，怎麼打電話給楊榮芳？）手機扣著
    不給我打，之後電話如何打得，我忘記了…。（問：你是主
    動過去乙○○那邊的嗎？）當天我是主動過去找乙○○的，
    因為當時如果我沒有主動跟他聯絡的話，他也沒有辦法聯絡
    我。（問：當天你到乙○○新店中正路的處所時，屋內總共
    有幾人？）都是陸陸續續來的，我剛進去時，乙○○旁邊另
    外還有人，但是誰我現在不很清楚。（問：他們如何知道你
    有帶著存摺印章？）當時我有帶著包包，且他們知道我勞保
    錢已經下來有1百多萬元，存摺印章是在我被脅迫下拿出來
    的。（問：他如何脅迫你要你拿出存摺印章？）他限制我的
    自由，連上廁所也要跟著去，手機把我拿走。（問：你進去
    以後，他何時拿走你的手機？）我上廁所想要打電話求救，
    乙○○跟著我去上廁所，我將手機拿出時，被他看到，被乙○○拿走。（問：你進去時如何發覺不對勁？）跟我平常不
    一樣，之前我去繳錢，他就在那邊收錢，但當天我進去那裡
    ，他大門就關起來。旁邊又有幾個人，跟平常不一樣。（問
    ：你進去時有無人跟你講什麼話？）沒有。那個氣氛讓我覺
    得很害怕。（問：存摺印章是不是你自己拿出來？）被脅迫
    下來出來的。（問：他們如何脅迫你拿出存摺印章？）不記
    得。（問：從頭到尾你如何覺得被妨害自由？）限制我出入
    ，限制我打電話。（問：如何限制你出入？）不准我出去，
    我錢還給他之後他不准我回去。（問：如何不准你回去？有
    人在門口擋住出入嗎？）沒有，就是乙○○叫我還不准我回
    去就對了。（問：叫你不准走，你在那邊做什麼？）一直坐
    在那邊。（問：你前後上過幾次廁所？）第一次乙○○跟著
    我去，接下來錢領了以後，我就比較自由，可以自己進去上
    廁所，有兩三次。（問：當時除乙○○外，有無人顧著大門
    不准你走？）錢領回來時，就氣氛比較不一樣，我可以打電
    話求救，領錢之前氣氛完全不一樣，很像我被押著一樣。（
    問：為何會覺得有被押著？）我當時想我只是去還你錢，為
    什麼還這麼多人，對我口氣也不好，稍微講一下他，他身邊
    的人就覺得我是對乙○○不禮貌，就對我大小聲。（問：如
    何大小聲？）大小聲內容我已經忘記了，但我聽起來就是覺
    得很不文雅。（問：那時候你有如何想要離開？）我要走出
    去，但是我也沒有硬著要出去，因為我知道我已經不能出去
    。（問：依你所言，你的意思是說你進去以後看到這麼多人
    ，覺得氣氛不對，你想要走，又不敢走？）對。（問：乙○○有無跟你說存摺讓他領錢，就沒事？）他沒有這樣講。（
    問：你有無拒絕？）我沒有拒絕。（問：乙○○跟你拿手機
    、存摺是用何種口氣跟你講話？）用一般的口氣。（問：有
    無說如果你不給他手機存摺就要對你怎樣？）沒有，他要我
    怎樣我就很聽話的依他的意思作。（問：乙○○跟巳○○及
    亥○○有無說債務沒有處理，你不能回去？）他們沒有這樣
    講…。（問：為何領完錢，你還沒有離開現場？）他在找一
    些人過來，就是我欠其他錢莊的人。（問：其他的人來跟乙○○拿你欠他們的錢？）應該是這樣。（問：那時候你不能
    出去，你在客廳做什麼？）我在等他算結餘的錢還我。等待
    的時間就坐在那邊。」（見原審卷第241至260頁），足見被
    害人未○○係遭到脅迫拿出手機、存摺及印章，然而並未遭
    到毆打或恐嚇其不准離開，被告乙○○等人並未對被害人未
    ○○施以強暴或恐嚇之手段限制其行動自由，未○○所以不
    敢離開乃因自己覺得當時氣氛不對感到害怕所致，應認其尚
    未達遭受剝奪行動自由之程度，是被告乙○○、巳○○、亥
    ○○就事實二部分所為，均係犯刑法第304條第1項之使人行
    無義務之事之強制罪。公訴意旨認被告乙○○、巳○○、亥
    ○○就事實二部分係犯刑法第302條之剝奪他人行動自由罪
    罪，尚有未洽，惟此與起訴社會基本事實同一，本院自應予
    審理，並依法變更起訴法條。被告乙○○、巳○○、亥○○
    就所犯強制罪，有犯意聯絡及行為分擔，均為共同正犯，又
    被告乙○○所犯上開二罪，犯意個別，應分論併罰。再被告
    乙○○、巳○○、亥○○就事實二部分犯罪時間在96年4月
    24 日以前，且分別經宣告有期徒刑，應依中華民國96年罪
    犯減刑條例第2條第1項第3款之規定，減刑2分之1。被告乙○○、巳○○、亥○○就事實二部分行為後，刑法部分條文
    業於94年1月7日修正，94年2月2日公布，95年7月1日施行，
    現行刑法第2條第1項規定：行為後法律有變更者，適用行為
    時之法律。但行為後之法律有利於行為人者，適用最有利於
    行為人之法律。上開規定乃與刑法第1條罪刑法定主義契合
    ，而貫徹法律禁止溯及既往原則，係規範行為後法律變更所
    生新舊法律比較適用之準據法。是刑法第2條本身雖經修正
    ，然刑法第2條既屬適用法律之準據法，本身尚無比較新舊
    法之問題，應一律適用裁判時之現行刑法第2條規定以決定
    適用之刑罰法律。再者，刑法第2條第1項之規定，係規範行
    為後法律變更所生新舊法律比較適用之準據法。所謂行為後
    法律有變更者，包括構成要件之變更而有擴張或限縮，或法
    定刑度之變更。行為後法律有無變更，端視所適用處罰之成
    罪或科刑條件之實質內容，修正前後法律所定要件有無不同
    而斷。新舊法條文之內容有所修正，除其修正係無關乎要件
    內容之不同或處罰之輕重，而僅為文字、文義之修正或原有
    實務見解、法理之明文化，或僅條次之移列等無關有利或不
    利於行為人，非屬該條所指之法律有變更者，可毋庸依該規
    定為新舊法之比較，應依一般法律適用原則，適用裁判時法
    。比較新舊法時，應就罪刑有關之事項。例如，共犯、未遂
    犯、想像競合犯、牽連犯、連續犯、結合犯、累犯加重、自
    首減輕、其他法定加減原因及加減例等一切情形，綜合全部
    罪刑之結果而為比較，予以整體適用（參照最高法院97年臺
    上字第37號判決）。被告乙○○、巳○○、亥○○等人行為
    時之刑法第28條原規定：「二人以上共同『實施』犯罪之行
    為者，皆為共同正犯。」，嗣經修正為：「二人以上共同『
    實行』犯罪之行為者，皆為共同正犯。」，即共同正犯之範
    圍有所限縮，被告乙○○、巳○○、亥○○就事實欄二之犯
    罪事實，係基於犯意聯絡與行為分擔，共同實行各該犯行，
    比較結果，是不論依新法或舊法，均應構成共同正犯，上述
    刑法第28條之修正內容，對於被告乙○○、巳○○、亥○○
    ，並無「有利或不利」之影響。再被告巳○○、亥○○犯罪
    時刑法第41條第1項前段規定：犯最重本刑為5年以下有期徒
    刑以下之刑之罪，而受6個月以下有期徒刑或拘役之宣告，
    因身體、教育、職業、家庭之關係或其他正當事由，執行顯
    有困難者，得以1元以上3元以下折算一日，易科罰金。被告
    巳○○、亥○○行為時易科罰金之折算標準，依廢止前罰金
    罰鍰提高標準條例第2條前段規定，係就原定數額提高為以1
    百倍折算1日，則本件被告巳○○、亥○○行為時之易科罰
    金折算標準，係以銀元3百元折算1日，經折算為新臺幣後，
    應以新臺幣9百元折算為1日。自95年7月1日施行之刑法第41
    條第1項前段規定：犯最重本刑為5年以下有期徒刑以下之刑
    之罪，而受6個月以下有期徒刑或拘役之宣告者，得以新臺
    幣1千元、2千元或3千元折算1日，易科罰金。比較修正前後
    之易科罰金折算標準，以95年7月1日修正公布施行前之規定
    ，較有利於受刑人，應依刑法第2條第1項前段，適用修正前
    刑法第41條第1項前段規定，定其折算標準。修正前刑法第
    51條第5款規定：「數罪併罰，分別宣告其罪之刑，依左列
    各款定其應執行者：(五)宣告多數有期徒刑者，於各刑中之最
    長期以上，各刑合併之刑期以下，定其刑期。但不得逾二十
    年。」，修正後刑法第51條第5款規定：「宣告多數有期徒
    刑者，於各刑中之最長期以上，各刑合併之刑期以下，定其
    刑期。但不得逾三十年。」，經比較新舊法之結果，修正前
    刑法較有利於行為人乙○○。按修正後刑法施行法增訂第1
    條之1規定：94年1月7日刑法修正施行後，刑法分則編所定
    罰金之貨幣單位為新臺幣。94年1月7日刑法修正時，刑法分
    則編未修正之條文定有罰金者，自94年1月7日刑法修正施行
    後，就其所定數額提高為30倍。但72年6月26日至94年1月7
    日新增或修正之條文，就其所定數額提高為3倍。修正後刑
    法第33條第5款規定：罰金1千元以上，以百元計算之。故刑
    法第304條第1項之罰金刑部分，於95年7月1日後，應依刑法
    施行法第1之1條規定，改以新臺幣計算罰金數額，且提高罰
    金數額至30倍，其罰金最低額為新台幣1千元。就被告乙○○、巳○○、亥○○行為時之刑罰法律而言，應適用罰金罰
    鍰提高標準條例第1條前段規定之提高倍數與修正前刑法第
    33條第5款規定之罰金最低額銀元1元計算。比較修正後與修
    正後規定之罰金刑數額結果，修正後之法律並未有利於被告
    乙○○、巳○○、亥○○，自應適用行為時之法律即廢止前
    罰金罰鍰提高標準條例第1條前段之規定。綜上所論，本院
    就本件罪刑有關之事項，綜合全部罪刑之結果而為新舊法比
    較，認依修正前與廢止前罰金罰鍰提高標準條例第1條前段
    ，較有利於行為人，依刑法第2條第1項前段規定，自應整體
    適用修正前刑法與廢止前罰金罰鍰提高標準條例之規定。又
    被告以外之人於審判外之言詞或書面陳述，除法律有規定者
    外，不得作為證據，刑事訴訟法第159條第1項定有明文。查
    未○○在警詢中之陳述，係為審判外之陳述，且係以告訴人
    身分所為，顯有使被告受刑事處罰之意，無較為可信之特別
    情況，且未○○於檢察官偵查及原審審理中到庭證述明確，
    其於警詢中之陳述尚非證明犯罪事實存否所必要，又無其他
    法定得為證據之例外事由，揆諸前揭說明，該警詢中之陳述
    不得為證據。再被告以外之人於審判中傳喚不到者，其於檢
    察事務官、司法警察官或司法警察調查中所為之陳述，經證
    明具有可信之特別情況，且為證明犯罪事實之存否所必要者
    ，得為證據。被告以外之人於偵查中向檢察官所為之陳述，
    除顯有不可信之情況者外，得為證據。刑事訴訟法第159條
    之3第3款、第159條之1第2項分別定有明文，被告以外之人
    於司法警察官或司法警察調查中所為之陳述，性質上雖屬傳
    聞證據，惟依同法第229條至第231條之1規定，司法警察官
    、司法警察具有調查犯罪嫌疑人犯罪情形及蒐集證據等職權
    ，若其等所製作筆錄毫無例外地全無證據能力當非所宜。另
    被告以外之人於司法警察官或司法警察調查中所為陳述，性
    質上雖亦屬傳聞證據，且未經具結，係在可信特別情況下所
    為，且為證明犯罪事實之存否所必要，而於審判程序中，發
    生事實上無從為直接審理之原因時，則例外承認該陳述之證
    據適格，以利實體真實之發現之訴訟目的。證人子○○於原
    審審理時經合法傳拘無著，有送達證書、拘票回證、報告書
    等在卷為憑，法院顯無從傳喚子○○到庭供被告對質詰問，
    惟觀察其於警詢之陳述，均採一問一答之方式，而其就提問
    所示疑義亦能任意解釋，未見有何曲附題旨而應和，無法依
    己意盡情回答之情形，堪認其於警詢處之陳述，依刑事訴訟
    法第159條之3第3款規定，應具有證據能力。本院認定事實
    所引用之上列內政部警政署刑事警察局槍彈鑑定書，係為鑑
    定及說明被告所持有槍枝及子彈是否具有殺傷力，性質上雖
    屬被告以外之人於審判外之書面陳述；惟按司法警察等偵查
    輔助人員於案件未移送檢察官偵查前之調查犯罪階段，先行
    將查扣之槍砲、彈藥等證物，送請檢察機關概括選任之專責
    鑑定機關實施鑑定，基於檢察一體原則，該鑑定機關亦應視
    同受承辦檢察官所選任或囑託而執行鑑定業務，其等出具之
    書面鑑定報告乃現行刑事訴訟法第206條、第208條所定之鑑
    定人書面報告，屬傳聞證據法則之例外，具有證據能力。
三、公訴意旨另以：被告乙○○（所涉重利罪已經判決確定）於
    臺北縣新店市○○路設立「金昌財務公司」，專門從事乘他
    人急迫而貸以金錢，取得與原本顯不相當之重利為業，並僱
    用被告巳○○、亥○○、戌○○、丙○○等人負責催收債款
    （借款人、借款時間、金額、利息均詳如附表），借款人子
    ○○借款2萬元未準時還清本息，被告乙○○即於94年1月間
    率同被告巳○○、亥○○、戌○○、丙○○等人，將子○○
    強押至新店市○○路503之7號5樓對之毆辱，並扣車做為擔
    保始作罷；又於同年月間借款人未○○前往上開處所還款時
    ，被告乙○○、巳○○、亥○○（三人對被害人未○○所涉
    妨害自由部分詳如上述）與被告戌○○、丙○○等人以蔡女
    所還金錢不夠，將之扣留不准離去，並將其皮包內存摺取出
    ，由被告巳○○前往新店合作金庫提領26萬元始准離去。因
    認就被害人子○○遭妨害自由部分被告乙○○、巳○○、亥
    ○○、戌○○、丙○○共涉犯刑法第302條第1項之剝奪他人
    行動自由罪，就被害人未○○遭妨害自由部分，被告戌○○
    、丙○○共同涉犯刑法第302條第1項之剝奪他人行動自由罪
    ；被告巳○○、亥○○、戌○○、丙○○另共同涉犯刑法第
    344條之重利罪嫌。本件公訴人認被告乙○○、巳○○、亥
    ○○、戌○○、丙○○等人共同涉犯前開罪嫌，無非係以被
    害人子○○、未○○、癸○○、丁○○、辰○○、林堉、
    卯○○、辛○○等人之供述，及借貸人簽立之本票、計息卡
    、借款人連絡名冊、借款人身分證影本等資為其論據。
  (一)按犯罪事實應依證據認定之，無證據不得認定犯罪事實；又
    不能證明被告犯罪者，應諭知無罪之判決。刑事訴訟法第15
    4條第2項、第301條第1項分別定有明文，再事實之認定，應
    憑證據，如未能發現相當證據，或證據不足以證明，自不能
    以推測或擬制之方法，為裁判基礎；另認定犯罪事實，所憑
    之證據，雖不以直接證據為限，間接證據亦包括在內，然無
    論直接或間接證據，其為訴訟上之證明，須於通常一般之人
    均不致於有所懷疑，而得確信其為真實之程度者，始得據之
    為有罪之認定，倘其證明尚未達到此一程度，而有合理性懷
    疑之存在時，即無從為有罪之認定，此有最高法院40年台上
    字第86號判例、76年台上字第4986號判例可資參照。又被害
    人所述被害情形如無瑕疵可指，而就其他方面調查又與事實
    相符，其供述始足據為判決之基礎；且告訴人之告訴，係以
    使被告受刑事訴追為目的，是其陳述是否與事實相符，仍應
    調查其他證據以資審認，此有最高法院32年上字第657號、5
    2年台上字第1300號判例意旨可佐參照。再按刑法第302條第
    1項之剝奪他人行動自由罪，係以私行拘禁或以其他非法方
    法，剝奪人之行動自由為要件，除客觀上有剝奪他人行動自
    由之行為外，並須主觀上有剝奪人行動自由之犯意，其所保
    護之法益均為被害人之自由，目的即在保護「任意離去特定
    處所（空間）之行動自由」不受他人無故之侵害，如行為人
    所採取之手段本身並無侵害他人自由離去之自由，主觀上亦
    無剝奪人行動自由之犯意者，則無從成立前開剝奪他人行動
    自由罪。
  (二)訊據被告乙○○否認前揭妨害自由犯行，被告巳○○、亥○○、戌○○、丙○○亦否認有何前開妨害自由及重利之犯行
    ，被告乙○○辯稱：子○○有來跟伊借過錢，借完錢後人就
    跑掉，後來伊用電話聯絡到他，當時子○○說他有一部車子
    可以拿去當，將錢還給伊，是他女友開他的車去當舖典當幫
    他還錢，伊沒有強押子○○作這些事情，亦沒有押子○○至
    新店市○○路503之7號5樓，我們是在臺北縣新店市之大千
    計程車行討論還錢事宜等語。被告巳○○辯稱：伊並非受僱
    於乙○○，伊不認識子○○，亦無參與去強押子○○之行為
    ，伊是在大千計程車行開計程車，乙○○是大千的副台長，
    所以之前在車行認識乙○○而已，伊並沒有幫乙○○去收錢
    等語。被告亥○○辯稱：伊並沒有和乙○○從事地下錢莊，
    伊是大千的技師，修理無線電機器，且伊並沒有借錢給任何
    人等語。被告戌○○辯稱：伊不認識未○○及子○○，94年
    1月份時伊人還在新竹科學園區擔任盟圖科技公司總經理之
    助理，伊是在94年8月1日才離職的，本件事發當時伊並不在
    場，也不認識他們，又伊並沒有與乙○○共同放高利貸等語
    。被告丙○○辯稱：伊在94年7月1日才退伍，退伍之前伊人
    在高雄服役，就算放假伊也都在南部，伊不認識被害人子○○、未○○，並沒有跟巳○○、亥○○等人一同強押被害人
    子○○、未○○至新店市○○路503之7號5樓處所，又伊也
    沒跟乙○○共同貸放高利貸，亦沒有跟他一起出外收過高利
    貸的錢等語。
  (三)妨害自由部分：
  1.被害人子○○經原審合法傳喚及拘提均未到庭陳述，而據其
    於警詢時供陳：伊約於93年10月至11月，陸續向乙○○借款
    4萬元，借的是日日會，每3日繳款2,400元，後來因手頭不
    便有延誤到繳款時間，於94年元月間伊至台北縣中和市○○
    路大潤發門口找人時，乙○○就帶3名手下強押伊至新店市
    ○○路503之7號5樓，並不准伊離開及打電話，要伊連本帶
    利還12萬元，並遭到乙○○及其手下成員拳腳毆打，還被掌
    摑臉，致受有皮肉傷，要伊一定要還錢，之後伊打電話拜託
    朋友開車來作為抵押品，伊才遭到釋放，後來過了2日，乙○○就要求伊朋友隨他去中和的當舖抵押車輛借款10萬元，
    伊亦一同前往，拿到錢後轉手給乙○○，乙○○翌日才將之
    前簽的本票給伊云云（見95年度偵字第23357號偵卷一第71
    至73頁）。依被害人子○○之上開陳述，其所謂被告乙○○
    之手下成員究為何人？是否即為被告巳○○、亥○○、戌○○、丙○○等人，無從自其供述得知；且依被告乙○○於原
    審陳稱：當時伊在外面碰到子○○，伊與他及他女友一起去
    大千計程車車行協調還錢事宜，並未到伊中正路的住處，而
    巳○○、亥○○、戌○○、丙○○等人並沒有跟伊一起去等
    語（見原審卷第77頁），核與被告巳○○、亥○○、戌○○
    、丙○○等人所述渠等均不認識被害人子○○，亦沒有共同
    強押被害人子○○至中正路處所等情相符，堪認被告巳○○
    、亥○○、戌○○、丙○○均未與被告乙○○一同前往，則
    被害人子○○自不可能會遭到渠等之毆打或限制自由。又被
    害人子○○既稱遭到被告乙○○及其手下拳腳毆打受傷，然
    其於受傷後既未前往驗傷，復未向警方報案（見95年度偵字
    第23357號偵卷一第73頁），則其所稱遭到被告乙○○等人
    強押並毆傷之情形是否真實，實非無疑；參以被害人子○○
    既係向被告乙○○借高利貸而遭收取重利，並遭到被告乙○○之追討，衡情彼此間難免產生嫌隙，且被害人子○○上開
    所述亦無任何積極證據可資擔保其真實性，自難僅憑被害人
    子○○之片面指述即遽為不利於被告之認定。
  2.被害人未○○於偵訊時固稱：伊於94年1月24日領到勞保金
    ，提領10萬元於當日下午2點至乙○○位於新店市○○路503
    之7號5樓處所，欲清償先前所欠金額，乙○○告訴伊之前所
    介紹來借貸的朋友都未還清，要伊負責，就限制伊自由，叫
    伊把皮包內之存摺拿出來，把伊手機拿走，不讓伊打電話求
    救，連伊上廁所都跟著，並逼迫伊簽下委託書交由巳○○至
    合作金庫提領26萬元，亥○○則是在那邊顧的小弟，直到下
    午6、7點才讓伊離開，伊只知道乙○○手下成員有巳○○、
    亥○○、阿國、小林、還有一些小弟云云（見95年度偵字第
    23357號偵卷二第305頁）；其復於原審到庭證稱：伊被限制
    自由當時，亥○○、巳○○確有在場，另戌○○、丙○○伊
    不記得是否有在場等語（見原審卷第242頁）。是依被害人
    未○○之指述，根本無法確認被告戌○○、丙○○是否在場
    共同對其為妨害自由之行為，且被告乙○○亦證稱：當天巳
    ○○是後來才到的，亥○○本來就在伊那邊泡茶聊天，戌○○、丙○○當時沒有在那邊，丙○○當時還沒有退伍等語（
    見原審第77頁反面），再佐以被告丙○○所述其當時仍在服
    役，於94年7月1日始退伍等情，有退伍令影本在卷可參（見
    原審卷第12頁）；及依被告戌○○所述其當時係任職於盟圖
    科技股份有限公司，於94年8月1日始離職，有該公司出具之
    離職證明書可稽（見原審卷第24頁），是被告戌○○、丙○○於當時既未在場，則公訴人認被告戌○○、丙○○亦有共
    同參與妨害被害人未○○自由之犯行，尚乏依據。
  (四)重利部分：
  1.附表所示之借款人均係向被告乙○○借款，並非向被告巳○○、亥○○、戌○○、丙○○等人借款，業據被害人子○○
    、甲○○（林冠維之妻）、癸○○、丁○○、未○○、辰○○、林堉（已更名為己○○）、卯○○、辛○○（已更名
    為戊○○）、酉○○、申○○、壬○○、丑○○○、午○○
    、庚○○、寅○○等人分別於警詢及偵訊時供述明確（見95
    年度偵字第23357號偵卷一第70至109頁、上開偵卷二第333
    至352頁、第305至307頁、第322頁），並有卷附借款人簽立
    之本票、計息卡、借款人連絡名冊、借款人身分證影本等可
    稽。
  2.關於附表所示之借款人有無因遲繳本息而遭被告巳○○、亥
    ○○、戌○○、丙○○等人追討或暴力討債乙節，被害人酉
    ○○、申○○、壬○○、丑○○○、午○○、庚○○、寅○○等人（如附表編號10至16之借款人）於警詢及原審審理中
    均證述沒有發生等情（見上開偵卷二第333至352頁、原審卷
    第147至152頁）；被害人丁○○（附表編號4）於偵訊及原
    審審理中亦證稱沒有等語（見上開偵卷二第287頁、原審卷
    第196頁）。又依被害人癸○○（附表編號3）於警詢時供述
    ：被告乙○○曾唆使2名手下至台北市○○○路伊經營之檳
    榔攤，放話威脅解決債務問題，否則將會過來強押伊過去云
    云，惟無從認定該2名手下是否即為被告巳○○、亥○○、
    戌○○、丙○○等人；及依被害人卯○○（附表編號8）於
    警詢及偵訊時所述：被告乙○○唆使2名小弟強押伊老公至
    其公司，並搜刮他身上金錢，強迫伊還錢云云，亦無從據此
    推認該2名小弟即為被告巳○○、亥○○、戌○○、丙○○
    等人。另被害人辰○○（附表編號6）於警訊固陳稱：被告
    乙○○叫好幾個小弟至伊住處準備堵伊，害伊害怕連家都不
    敢回云云，然其於原審審理中證稱：這是聽同事說的，沒見
    過巳○○、亥○○、戌○○、丙○○等人，渠等亦未向伊要
    過錢等語（見原審卷第146頁及反面）；及被害人辛○○（
    已更名為戊○○，附表編號9）於警詢時雖陳稱：伊借錢期
    間，乙○○打電話恐嚇伊，並帶2位小弟至伊家中對其父母
    大小聲，要伊趕快還錢，另唆使2名小弟至伊住家將3秒膠灌
    入伊家大門門鎖云云，然其於偵訊及原審審理中已明白表示
    ：沒有這回事，乙○○只是講話大聲而已，並沒有說要去堵
    伊，伊家裡的人是說有人來找伊，但有沒有大小聲並不知道
    ，當時伊並不在家，因為那段期間伊有向其他錢莊借錢，伊
    是跟警察說，有地下錢莊的人來我家將3秒膠灌我家大門的
    門鎖，但沒有講說是乙○○做的，因為伊也不知道是誰做的
    等語（見上開偵卷二第306頁、原審卷第154頁）；又被害人
    林堉（已更名為己○○，附表編號7）雖於警詢時指稱：
    乙○○曾唆使2名小弟至伊新店市○○街住處討債，否則要
    砸店云云，然其於原審審理中已澄清表示：據伊所知是乙○○一人來找伊，並沒有帶小弟找伊還錢，且當時伊並不在場
    ，沒有碰過，是聽伊太太說的等語（見原審卷第148頁正、
    面）。是依上開被害人所述，均無從認定被告巳○○、亥○○、戌○○、丙○○等人有受僱於被告乙○○，而向上開被
    害人等為催討重利債務之分擔行為。
  3.至於被害人子○○（附表編號1）固於警詢時陳述有因積欠
    重利而受到被告乙○○及其手下成員之強押及毆打，然無從
    認定係被告巳○○、亥○○、戌○○、丙○○等人所為，業
    如前述。又被害人林冠維（附表編號2）之妻即證人甲○○
    固於偵訊中證稱：95年1月間（第1次），乙○○曾帶4 、5
    人來找伊要錢，第2次找伊收錢時，戌○○及巳○○也有來
    云云，惟證人甲○○已不記得第1次被告乙○○所帶之小弟
    為何人，只能確定乙○○、戌○○有來跟伊要過錢；巳○○
    、丙○○有沒有來伊無法確定，且戌○○所要的錢是伊先生
    林冠維單獨向其所借款項，並非係與乙○○一起貸放，此經
    證人甲○○於原審證述明確（見原審卷第143至145頁），是
    依證人甲○○所述，被告戌○○所收取之款項既非與被告乙○○共同貸放，而係其自己單獨貸借，則就被告乙○○所貸
    放如附表編號2之款項45萬元予借款人林冠維，自難認被告
    戌○○有參與該筆借款之收款而與被告乙○○有重利行為之
    分擔；且尚無法僅憑證人甲○○上開不確定之供述，即遽認
    被告王德貴、丙○○有共同參與該次之催討債款行為。
  4.另參酌被告乙○○就被告巳○○、亥○○、戌○○、丙○○
    等人有無參與附表所示借款之討債行為乙情，於原審明白證
    述：伊係受僱於金昌財務公司擔任經理，與亥○○、丙○○
    是金昌公司的同事，有委託書時才會去收公司的款項，而地
    下錢莊是伊自己獨資經營，並沒有用金昌財務公司名義，巳
    ○○、亥○○、戌○○、丙○○等人並未入股地下錢莊，伊
    並沒有跟巳○○去討債過，亦無僱用戌○○、丙○○、亥○○去收伊自己地下錢莊的帳，另亥○○只是在伊有事情走不
    開時，由亥○○幫忙代收款項而已，但他們不知道收到的錢
    是什麼錢，亦不知道伊放款利息之計算方法，並沒有每月給
    他們錢或車馬費去收款，或分利潤給他們等語（見原審卷第
    72至77頁），核與被告巳○○、亥○○、戌○○、丙○○等
    人所述大致相符。至被害人辛○○（即戊○○）雖於原審審
    理中供述：伊向乙○○借的錢，曾將該利息交給丙○○代收
    等詞（見原審卷第153頁），然其就被告丙○○代收利息之
    緣由復證述：因當時伊去乙○○住處繳錢時剛好只有丙○○
    在，伊打電話給乙○○，他說交給丙○○就可以等語（見原
    審卷第154頁），是被告丙○○之所以代收被告乙○○貸放
    之利息，應僅係因被告乙○○人不在而暫時代收轉交而已，
    尚難據此即推認被告丙○○係受僱於被告乙○○負責催收債
    款而有重利之犯意聯絡。
  5.再依被害人未○○（附表編號5）於偵審中之前開指述，被
    告巳○○雖曾持其存摺及印章至合作金庫提領26萬元，然此
    係被害人未○○主動攜帶上開物品前往被告乙○○住處欲清
    償款項（見原審卷第245頁），並非係被告巳○○受被告乙○○之指示令被害人未○○持存摺及印章前來還款，且依當
    時情形現場尚有其他錢莊之人來向被害人未○○討債，被害
    人未○○係在場等待該筆款項結餘返還之情形，已如前述，
    縱被告巳○○確有受託持其存摺及印章去提領26萬元後交予
    被告乙○○之行為，實亦不違反被害人未○○之意思，尚無
    從依此斷定被告巳○○係受僱於被告乙○○負責催討債款。
    至於被害人未○○雖於原審證稱：伊拿10萬元至乙○○上開
    處所，部分係要清償伊所欠巳○○2萬元、亥○○2萬元，向
    他們借錢是乙○○介紹的，利息是3日繳2,400元，分10次繳
    清，利息都交給乙○○云云（見原審卷第242、244頁），然
    依被害人未○○所述，倘其係向被告亥○○借款2萬元，何
    以該筆借款利息係交給被告乙○○收取？且依被告乙○○之
    供述：該筆借款2萬元是伊交由亥○○轉交給未○○，伊並
    沒有介紹未○○向亥○○借錢等語，核與被告亥○○所述相
    符（見原審卷第265頁），參以被害人未○○亦自陳：亥○○並沒有跟伊說利息如何計算，是乙○○借用亥○○名義借
    錢給伊而已（見原審卷第265頁），足見該筆借款應係被告
    乙○○借給被害人未○○而與被告亥○○無涉；又被告巳○○固坦承有將2萬元透過被告乙○○借給被害人未○○乙情
    ，然其並未收到任何利息，核與被告乙○○所述：未○○所
    繳交之利息都是伊自己的部分，伊不會幫巳○○收利息，且
    巳○○並沒有跟未○○算利息等語相符（見原審卷第263頁
    ），佐以被害人未○○既積欠被告乙○○債款，而其交付之
    利息既均由被告乙○○收取，則被害人未○○如何區分其所
    交付之利息究為被告乙○○所有或被告巳○○所有，非無疑
    問，自難僅憑被害人未○○之單一指述即遽認被告巳○○亦
    有貸放重利之行為。
  6.至被告戌○○雖於原審坦承另借款予被害人辛○○（即戊○○）1、2萬元、林堉（即己○○）1萬元、丁○○3萬元，
    利息每3日100元（即1萬元之利息，3日繳100元，30日共繳
    回本息1萬1千元）等語，然上開行為與起訴書附表編號4、7
    、9所示之重利行為不同，均係由被告戌○○單獨貸放借款
    而與被告乙○○無關，業據被告戌○○陳明在卷，且此部分
    除被告戌○○之自白供述外，並無其他積極證據可資佐證（
    被害人辛○○、林堉、丁○○對此部分均未證述），自難
    僅憑被告戌○○之上開自白即遽認其涉犯重利之犯行。
  (五)綜上所述，本件依公訴人所提證據尚不足以證明被告戌○○
    、丙○○（就未○○部分）、被告乙○○、巳○○、亥○○
    、戌○○、丙○○等人（就子○○部分）有何妨害自由，或
    被告巳○○、亥○○、戌○○、丙○○等人有何重利（重利
    部分被告乙○○除外）之犯行，被告等人上開所辯，尚非無
    據，應堪採信。此外，綜觀卷內證據資料亦無其他積極證據
    足資證明被告等人犯有上開犯行，揆諸前揭規定及說明，均
    應為被告無罪判決之諭知。
四、原審以被告乙○○犯行明確，適用槍砲彈藥刀械管制條例第
    8條第4項、第12條第4項，刑法第11條前段、第55條、第42
    條第3項前段、第38條第1項第1款之規定，並審酌被告非法
    持有具有殺傷力之改造手槍及子彈，雖未持之犯案，惟其所
    為已影響社會治安，並對他人生命財產安全造成潛在危害，
    考量其犯罪後就持有槍彈之事實供認不諱，犯後態度尚佳，
    且未造成社會大眾實際損害，暨參酌其犯罪之動機、持有之
    時間、素行等一切情狀，認被告乙○○未經許可，持有可發
    射子彈具有殺傷力之改造手槍，處有期徒刑3年2月，併科罰
    金新臺幣5萬元，罰金如易服勞役，以新臺幣1千元折算1日
    ，又扣案之改造手槍1枝（不含彈匣、槍枝管制編號0000000
    000號）及具有殺傷力之土造子彈3顆（參偵查卷二第268、
    269頁照片四至七），經鑑定結果均具有殺傷力，業如前述
    ，核屬違禁物，爰依刑法第38條第1項第1款規定均予宣告沒
    收；至於鑑定過程中採樣試射之土造子彈2顆，已因試射擊
    發而失其違禁物之性質，故不予宣告沒收。另警方查獲被告
    持有之土造子彈1顆（不具底火，非為完整之子彈結構，參
    偵查卷二第269頁照片八、九），因不具殺傷力，已如前述
    ，自非屬違禁物，爰不併予宣告沒收等，經核於法並無違誤
    ，量刑亦屬妥適，被告乙○○上訴認伊算被害人，因「北仔
    」很缺錢，向伊借5萬元，因「北仔」名聲不好，把槍寄放
    在伊那裡抵押，伊希望「北仔」出面把槍拿走，伊並未把槍
    拿出來，且槍有生鏽，沒有彈匣，能否發射子彈還是問題云
    云。按被告無視法令禁制，未經許可持有具有殺傷力之改造
    手槍，且持有時間非短，雖持有期間未查出該改造手槍用於
    其他犯罪，但對人身安全及社會治安所造成之潛在危害甚鉅
    ，其所前開辯，要難採取，又被告所持有之改造手槍經送請
    內政部警政署刑事警察局鑑定結果，認：「送鑑改造手槍（
    不含彈匣）1枝（槍枝管制編號0000000000號），認係由仿
    WALTHER廠PPK/S型半自動手槍製造之槍枝，換裝土造金屬槍
    管改造而成之改造手槍，經檢視，其欠缺保險鈕、復進簧及
    退子鋌，惟不影響槍枝擊發功能，仍可擊發適用子彈，認具
    殺傷力」有該局95年11月6日刑鑑字第0950161074號槍彈鑑
    定書附卷可稽，被告再行爭執，亦不足採，是被告之上訴為
    無理由應予以駁回。又原審經審理結果，認無其他積極證據
    足資證明，被告戌○○、丙○○等人（就未○○遭妨害自由
    部分）、被告乙○○、巳○○、亥○○、戌○○、丙○○等
    人（就子○○遭妨害自由部分）有公訴人所指妨害自由或被
    告巳○○、亥○○、戌○○、丙○○等人有公訴人所指重利
    部分之犯行，而為被告乙○○此部分及被告巳○○、亥○○
    、戌○○、丙○○等為無罪之諭知，尚無不合，公訴人上訴
    略以被害人子○○於警詢中所證，核與證人甲○○、申○○
    、午○○等人於原審證述相符。堪認被告乙○○確有於臺北
    縣新店市○○路設立「金昌財務公司」，專門從事乘他人急
    迫而貸以金錢，取得與原本顯不相當之重利為業之事實（被
    告乙○○所涉重利罪業經判決確定）。被告巳○○於被告乙○○向證人未○○行暴力討債時亦在現場分擔行為，已如前
    述，且經警於95年10月25日執行搜索時，在其所有之車號56
    3-NX號營業用小客車上，扣得記帳筆記本、並於其住處扣得
    他人之銀行存摺、支票等物；被告亥○○於被告乙○○向證
    人未○○行暴力討債時亦在現場分擔行為，復於95年10月26
    日檢察官偵訊時供陳：我有從事地下錢莊，是我自己一個人
    經營錢莊，是在去年與巳○○一起合作，但後來巳○○去年
    因重利被抓，所以我將他那邊的業務承接過來…有幫過乙○○做地下錢莊，他有時會給我一些生活費，大約五千元…（
    問：幫乙○○何事？）叫人還錢…是亥○○介紹我到乙○○
    及巳○○的錢莊幫忙…等語。被告亥○○亦於同日偵訊時供
    稱：我是在大千財務經商公司上班，會與乙○○一起去收帳
    …如果是去過很多次的，我們口氣就會很不好…若是乙○○
    有需要幫忙收帳我也會去處理…巳○○是之前大千車行的司
    機，有時我們會一起去收帳等語。被告丙○○則於95年11月
    20日偵訊時陳稱：（問：你有無幫乙○○收帳）那都是金昌
    常務公司的帳。（問：乙○○是否帶你、戌○○、亥○○去
    收帳）有時候等語。且證人甲○○曾於95年10月6日警詢時
    指認稱：乙○○帶同4、5名小弟來討債時，被告丙○○即為
    其中之一等語；復於97年5月29日審理時證稱：（問：為何
    會見過戌○○？）我先生跟他借錢，戌○○來找我。（問：
    戌○○跟乙○○都有找你要過錢？）對等語。此外，並有卷
    內癸○○、丁○○、辰○○、林堉、卯○○、辛○○等人
    之供述，及借貸人簽立之本票、計息卡、借款人連絡名冊、
    借款人身分證影本等證據可資佐證，足認被告巳○○、亥○○、戌○○、丙○○等四人，確與被告乙○○之間有犯意聯
    絡與行為分擔，從事於重利之不法行為等語，惟綜觀卷附現
    存資料，檢察官所提出之證據尚未達到於通常一般之人均不
    致有所懷疑為真實之程度，無從使本院確認被告戌○○、丙○○（就未○○部分）、被告乙○○、巳○○、亥○○、戌
    ○○、丙○○等人（就子○○部分）確有公訴人所指妨害自
    由或被告巳○○、亥○○、戌○○、丙○○等人確有公訴人
    所指重利部分之犯行，檢察官提起上訴，亦未有其他積極證
    據，供本院調查審酌，仍執前詞指摘原判決，應認其此部分
    上訴為無理由，予以駁回。另原審未經詳查，就被告乙○○
    、巳○○、亥○○被訴妨害自由部分（就妨害未○○自由部
    分）誤為被告乙○○、巳○○、亥○○無罪之諭知，於法應
    有違誤，檢察官提起上訴指摘原審判決此部分有所不當，為
    有理由，應由本院予以撤銷改判。爰審酌被告乙○○、巳○○、亥○○共同使被害人行無義務之事，對於告訴人之生命
    、身體安全已造成嚴重之威脅、危險，形成社會治安及社會
    秩序之不安與混亂，事後飾詞否認犯行，未能徹底悔悟及其
    犯罪之動機、目的、手段、生活狀況及智識程度等一切情狀
    ，量處如主文所示之刑，巳○○、亥○○併依據修正前刑法
    第41條第1項前段之規定諭知易科罰金之折算標準，以示懲
    儆。查被告乙○○、巳○○、亥○○係於94年4月24日前犯
    本件妨害自由等犯行，所犯合於中華民國九十六年罪犯減刑
    條例之減刑條件，應依該條例第2條第1項第3款、第7條、第
    9條之規定減其宣告刑2分之1，巳○○、亥○○併依據修正
    前刑法第41條第1項前段之規定諭知易科罰金折算之標準，
    乙○○撤銷改判部分並與上訴駁回部分合併定應執行刑如主
    文所示。
據上論斷，應依刑事訴訟法第369條第1項前段、第368條、第364
條、第299條第1項前段、第300條，刑法第2條第1項前段、第304
條第1項，修正前刑法第41條第1項、第51條第5款，廢止前罰金
罰鍰提高標準條例第1條前段，中華民國96年罪犯減刑條例第2條
第1項第3款、第7條、第9條、第11條，判決如主文。
本案經檢察官黃朝貴到庭執行職務。
中    華    民    國    98    年    12    月    18    日
                  刑事第二十三庭  審判長法  官  許宗和
                                        法  官  林海祥
                                        法  官  潘進柳
以上正本證明與原本無異。
槍砲部分如不服本判決，應於收受送達後10日內向本院提出上訴
書狀，其未敘述上訴之理由者並得於提起上訴後10日內向本院補
提理由書（均須按他造當事人之人數附繕本）「切勿逕送上級法
院」。
妨害自由部分，檢察官如不服本判決，應於收受送達後10日內向
本院提出上訴書狀，其未敘述上訴之理由者並得於提起上訴後10
日內向本院補提理由書（均須按他造當事人之人數附繕本）「切
勿逕送上級法院」。
其餘不得上訴。
                                        書記官  任正人
中    華    民    國    98    年    12    月    18    日
附錄本案論罪科刑法條：
槍砲彈藥刀械管制條例第8條
未經許可，製造、販賣或運輸鋼筆槍、瓦斯槍、麻醉槍、獵槍、
空氣槍或第4 條第1 項第1 款所定其他可發射金屬或子彈具有殺
傷力之各式槍砲者，處無期徒刑或5 年以上有期徒刑，併科新臺
幣1,000 萬元以下罰金。
未經許可，轉讓、出租或出借前項所列槍枝者，處5 年以上有期
徒刑，併科新臺幣1,000 萬元以下罰金。
意圖供自己或他人犯罪之用，而犯前2 項之罪者，處無期徒刑或
7 年以上有期徒刑，併科新臺幣1,000 元以下罰金。
未經許可，持有、寄藏或意圖販賣而陳列第1 項所列槍枝者，處
3 年以上10年以下有期徒刑，併科新臺幣700 萬元以下罰金。
第1項至第3項之未遂犯罰之。
槍砲彈藥刀械管制條例第12條
未經許可，製造、販賣或運輸子彈者，處1 年以上7 年以下有期
徒刑，併科新台幣500 萬元以下罰金。
未經許可，轉讓、出租或出借子彈者，處6 月以上5 年以下有期
徒刑，併科新台幣300 萬元以下罰金。
意圖供自己或他人犯罪之用，而犯前二項之罪者，處3 年以上10
年以下有期徒刑，併科新台幣700 萬元以下罰金。
未經許可，持有、寄藏或意圖販賣而陳列子彈者，處5 年以下有
期徒刑，併科新台幣300 萬元以下罰金。
第 1 項至第 3 項之未遂犯罰之。
刑法第304條
以強暴、脅迫使人行無義務之事或妨害人行使權利者，處三年以
下有期徒刑、拘役或三百元以下罰金。
前項之未遂犯罰之。
附表：
┌─┬─────┬─────┬────────┬─────┬────┐
│編│ 被    告 │借  款  人│借  款  時  間  │金額（新台│利息計算│
│號│          │          │                │幣）      │        │
├─┼─────┼─────┼────────┼─────┼────┤
│1 │乙○○、楊│子○○    │93年10、11月    │4萬元     │月息20分│
│  │德貴、謝志│          │                │          │        │
│  │岡、戌○○│          │                │          │        │
│  │、丙○○  │          │                │          │        │
├─┼─────┼─────┼────────┼─────┼────┤
│2 │同上      │林冠維    │94年8月至11月   │45萬元    │月息36分│
├─┼─────┼─────┼────────┼─────┼────┤
│3 │同上      │癸○○    │94年7月         │3萬元     │月息20分│
├─┼─────┼─────┼────────┼─────┼────┤
│4 │同上      │丁○○    │94年9、10月     │4萬元     │月息20分│
├─┼─────┼─────┼────────┼─────┼────┤
│5 │同上      │未○○    │93年9至11月     │6萬元     │月息20分│
├─┼─────┼─────┼────────┼─────┼────┤
│6 │同上      │辰○○    │94年12月、95年1 │7萬元     │月息20分│
│  │          │          │月              │          │        │
├─┼─────┼─────┼────────┼─────┼────┤
│7 │同上      │林堉（已│94年4至8月      │12萬元    │月息36分│
│  │          │更名為林育│                │          │        │
│  │          │鋒）      │                │          │        │
├─┼─────┼─────┼────────┼─────┼────┤
│8 │同上      │卯○○    │94年6、7月      │5萬元     │月息20分│
├─┼─────┼─────┼────────┼─────┼────┤
│9 │同上      │辛○○    │94年6月至95年1月│6萬元     │月息20分│
├─┼─────┼─────┼────────┼─────┼────┤
│10│同上      │酉○○    │94年7月         │2萬元     │月息20分│
├─┼─────┼─────┼────────┼─────┼────┤
│11│同上      │申○○    │93年1月至95年1月│6萬元     │月息20分│
├─┼─────┼─────┼────────┼─────┼────┤
│12│同上      │壬○○    │94年間          │3萬6千元  │月息20分│
├─┼─────┼─────┼────────┼─────┼────┤
│13│同上      │丑○○○  │94年4月         │8萬元     │月息30分│
├─┼─────┼─────┼────────┼─────┼────┤
│14│同上      │午○○    │94年7月         │2萬元     │月息30分│
├─┼─────┼─────┼────────┼─────┼────┤
│15│同上      │庚○○    │94年6月         │2萬元     │月息36分│
├─┼─────┼─────┼────────┼─────┼────┤
│16│同上      │寅○○    │94年4月         │2萬元     │月息20分│
└─┴─────┴─────┴────────┴─────┴────┘


司法院資訊處製作；財團法人民間司法改革基金會備份。
